臺灣桃園地方法院民事裁定
111年度抗字第143號
抗  告  人  兆豐國際商業銀行股份有限公司

法定代理人  張兆順  
代  理  人  涂延卿  
相  對  人  黃智鈞即東永巨企業社



上列當事人間請求本票裁定事件，抗告人對於民國111年7月25日
本院111年度票字第1984號裁定提起抗告，本院合議庭裁定如下
：
    主  文
原裁定廢棄。
相對人簽發如附表所示之本票金額新臺幣伍拾萬元，及自民國一
一一年五月二十六日起至清償日止，按週年利率百分之五點六二
五計算之利息，准予強制執行。
聲請程序費用新臺幣壹仟元及抗告程序費用新臺幣壹仟元由相對
人負擔。
    理  由
一、本件抗告意旨略以：
  ㈠、依票據法第124條準用第65條規定，本票依到期日可分為「
      定日付款」、「見票即付」及「見票後定期付款」等，其
      中「見票即付」及「見票後定期付款」本票到期日之確定
      須先見票提示始得定之，然為免執票人遲不行使票據權利
      ，致發票人付款義務處於無法確定之狀態，爰票據法第45
      條規定此類票據應至遲於發票日後6個月內提示，並得特
      約延長提示期限6個月（即見票提示期限最長為1年），上
      開規定依票據法第122條、第124條規定於本票準用之。是
      以，見票提示期限係適用於「見票即付」及「見票後定期
      付款」之票據。查系爭本票因業已載明到期日屬「定日付
      款」票據，爰無「見票提示期限」之適用。
  ㈡、復依票據法規範之提示除上揭「見票提示」外，尚有票據
      法第69條規定之「付款提示」，即執票人應於到期日或其
      後2日內為付款之提示，上開規定依同法第124條於本票準
      用之。鑒於票據法第69條之付款提示期限為強制規定，非
      如第45條規定見票提示期限得以特約縮短或延長。抗告人
      所執相對人簽發如附表所示之本票（下稱系爭本票）約定
      「提示期限延長為1年」之記載，屬票據上記載本法所不
      規定之事項，依第12條規定，不生票據上之效力。亦即，
      抗告人係遵守票據法第69條規定，於系爭本票到期日屆至
      為「付款提示」，原裁定認系爭本票迄今仍不得為付款提
      示，其認事用法應屬有誤。
  ㈢、「無條件擔任支付」係本票絕對應記載事項之一，如本票
      上記載票據法所不規定之事項，除非該記載有與「無條件
      擔任支付」性質相牴觸，致堪認已使本票債權喪失「無條
      件擔任支付」之意思而應屬無效之外，應不生票據上之效
      力，當不因此影響本票之有效性。故系爭本票之票面業已
      明載「無條件支付」之文字且未經刪除，並記載票據法第
      120條第1項所規定之絕對必要記載事項，亦經發票人即相
      對人簽章，自屬有效票據。縱系爭本票正面特約事項第4
      項記載「本本票提示期限延長為1年」等文字，惟其內容
      並無意以任何形式要約、期限或條件限制執票人行使票據
      權利，僅係記載票據法所不規定之事項，依前揭說明，此
      登載係不生票據上之效力，系爭本票不因此無效。準此，
      相對人仍應就系爭本票負發票人責任，原裁定駁回抗告人
      之聲請，顯有違誤，爰依法提出抗告，請求廢棄原裁定等
      語。
二、經查：
  ㈠、按票據法第122條第1項規定：「見票後定期付款之本票，
      應由執票人向發票人為見票之提示，請其簽名，並記載見
      票字樣及日期；其提示期限，準用第45條之規定。」，而
      票據法第45條亦規定：「見票後定期付款之匯票，應自發
      票日起6個月內為承兌之提示(第1項)。前項期限，發票人
      得以特約縮短或延長之。但延長之期限不得逾6個月(第2
      項)。又票據法第69條第1項規定：「執票人應於到期日或
      其後2日內，為付款之提示。」，此項規定依同法第124條
      規定，於本票準用之。據此，本票之「到期日」及「提示
      期限」乃不同之概念，即本票「到期日」屆至後，再有付
      款之「提示期限」之問題，而系爭本票之票面記載到期日
      為民國111年5月26日，系爭本票特約事項第4項約定：「
      本本票提示期限延長為1年」，足認系爭本票為見票後定
      期付款之本票，即執票人就系爭本票為付款提示之期限不
      受票據法第69條「於到期日或其後2日內」規定之限制，
      發票人於發票時既同意以特約延長系爭本票之提示期限為
      1年，自屬符合票據法第122條準用同法第45條第1項之規
      定，該項延長提示期限之特約即為合法甚明。是就系爭本
      票到期日既為111年5月26日，執票人即抗告人自到期日後
      2日內即111年5月28日起算1年之提示期限，即於112年5月
      27日以前提示系爭本票，仍得對系爭本票發票人以外之前
      手行使追索權（參見票據法第122條第5項規定），故系爭
      本票以特約延長之提示期限是否屆至，僅攸關執票人即抗
      告人得否對發票人以外之前手行使票據追索權之問題，倘
      係對本票發票人行使票據追索權，要無審酌提示期限之餘
      地。
  ㈡、票據法第123條規定：「執票人向本票發票人行使追索權時
      ，得聲請法院裁定後強制執行。」，而法院應否為准予強
      制執行之裁定，當視本票之執票人可否向發票人行使追索
      權以為斷，至發票日或到期日之記載如何，既未加以明文
      限制，依立法本旨，其發票日或到期日是否在該法條施行
      以後，要無排斥其適用之可言（參見最高法院51年台抗字
      第145號民事判例意旨）。且本票既載明免除作成拒絕證
      書，則執票人聲請裁定准予強制執行時，自毋庸提出已為
      付款提示之證據。且本票執票人依票據法第123條規定向
      本票發票人行使追索權，聲請法院裁定准予強制執行，係
      屬非訟事件，對於此項聲請所為裁定，僅依非訟事件程序
      ，就本票形式上之要件是否具備予以審查為已足（參見最
      高法院84年度台抗字第22號民事裁判意旨）。準此，原審
      法院審查系爭本票是否應依票據法第123條規定准予強制
      執行，僅應就票據法第120條規定之本票形式要件是否具
      備予以審查已足，要無審查發票人以特約延長之提示期限
      是否屆至之必要。詎原審法院審查系爭本票之形式要件時
      ，竟將系爭本票之「到期日」與「提示期限」混為一談，
      而以「提示期限尚未屆至」為由駁回抗告人之聲請，於法
      即有違誤。
  ㈢、又系爭本票特約事項第2項載明：本本票據利率按提示當日
      兆豐國際商業銀行股份有限公司公告之新臺幣基準利率（
      現為2.65％）加年息3％計算，即系爭本票目前年息為5.65％
      ，有系爭本票影本在卷可稽（見原審卷第4頁），是系爭
      本票已約定利息為年息5.65％，堪可認定。又系爭本票其
      從形式上觀之已經記載表明其為本票之文字、一定之金額
      、無條件擔任兌付、發票人、發票地、發票年、月、日及
      免除作成拒絕證書等事項，堪認合於票據法第120條規定
      ，自屬有效之本票，抗告人聲請系爭本票准予強制執行，
      即無不合。
  ㈣、綜上所述，抗告人聲請系爭本票如主文所示金額及利息准
      予強制執行，洵屬有據，應予准許。原裁定未予詳查駁回
      聲請，尚有未洽，抗告意旨指摘原裁定不當，求予廢棄改
      判，為有理由，爰由本院廢棄原裁定，並裁定如主文所示
      。
三、據上論結，依非訟事件法第46條、第21條第2項、第24條第1
    項，民事訴訟法第492條、第95條、第78條，裁定如主文。
中　　華　　民　　國　　111 　年　　9 　　月　　30　　日
                  民事第二庭  審判長 法  官　陳振嘉
　　　　　　　　　
　　　　　　　　　　　　　　　　　　 法　官　紀榮泰
　　　　　　　　　　　　　　　　　　
　　　　　　　　　　　　　　　　　   法  官  陳俐文  
正本係照原本作成。
本裁定除以適用法規顯有錯誤為理由，不得再抗告；如提再抗告，應於收受送達後10日內，委任律師為代理人向本院提出再抗告狀，並繳納再抗告費新台幣1000元。　　　　　　　　　　　
中　　華　　民　　國　　111 　年　　10　　月　　3 　　日
                                     書記官  藍予伶
附表：
發票人 發票日 到期日 票面金額（新臺幣） 東永巨企業社即黃智鈞 黃智鈞 110年7月28日 111年5月26日 50萬元